臺灣高雄地方法院刑事判決　　　　　　　　　　　　九十一年度易字第二六六號
　　公訴人　臺灣高雄地方法院檢察署檢察官
　　被　告　乙○○
　　被　告　甲○○
右列被告等因違反動產擔保交易法案件，經檢察官聲請簡易判決處刑（九十年度偵字
第一四二一號、九十一年度偵字第四二０二號），茲因本院高雄簡易庭認其不宜以簡
易判決處刑，而移送前來（九十一年度雄簡字第八０二號），由本院刑事庭改依通常
程序審理並判決如左：
    主  文
乙○○、甲○○共同動產擔保交易之債務人，意圖不法之利益，將標的物出質，致生
損害於債權人，各處拘役伍拾日，如易科罰金，均以參佰元折算壹日。乙○○緩刑貳
年。
    事  實
一、乙○○與甲○○係夫妻，二人原同住在高雄縣旗山鎮○○○街二號。嗣於民國九
    十年四月九日，乙○○以動產擔保交易法附條件買賣之方式，向裕融企業股份有
    限公司（下稱「裕融公司」），購買車牌號碼ＺＩ─０八四八號自用小客車一輛
    ，甲○○則擔任債務人即買受人乙○○之連帶保證人，雙方約定總價金新臺幣（
    下同）六十七萬九千八百二十元（起訴書誤載為五十八萬四千八百二十元），除
    頭期款九萬五千元外，其餘五十八萬四千八百二十元分三十六期給付，每月為一
    期，自九十年五月六日起至九十三年四月六日止，每期應付款一萬六千二百四十
    五元，於付清價款前，該自用小客車所有權仍屬出賣人裕融公司所有，買受人乙
    ○○僅得依約占有使用，不得任意將該自小客車移離高雄縣旗山鎮○○○街二號
    附近，或將該車出賣、出質、移轉、抵押或為其他處分。詎乙○○與甲○○取得
    標的物後，竟共同基於意圖為自己不法利益之犯意聯絡，於九十年九月間（起訴
    書誤載為九十年七月間），未得裕融公司同意，由甲○○將該自用小客車以七萬
    元之代價，出質予高雄市鼎金附近之中亞當鋪，並自九十年八月間起，拒絕繳付
    分期價款予裕融公司，裕融公司因無法占有前開動產擔保標的物，並依動產擔保
    交易法行使權利，而受有損害。
二、案經裕融公司訴由臺灣高雄地方法院檢察處檢察官偵查並聲請簡易判決處刑後，
    ，由本院高雄簡易庭移送審理。
    理  由
一、訊據被告甲○○對右揭犯罪事實坦承不諱；被告乙○○固不否認向裕融公司購買
    前揭自用小客車等情，惟矢口否認有何違反動產擔保交易法犯行，辯稱：伊雖和
    甲○○住在一起，但均是甲○○使用該自用小客車，也是甲○○負責繳分期貸款
    ，伊只出名買車，其它均不過問，不知該自用小客車不見，不知被告將該自用小
    客車出質，亦不知不可以將該自小客車出質等云云。
二、經查：本件被告二人如何共同違反動產擔保交易法等情，業據告訴人裕融公司之
    代理人李達仁迭於偵查及本院審理時指訴詳盡，並有汽車附條件買賣契約書、動
    產擔保交易附條件買賣設定登記申請書各一份在卷可稽，被告乙○○雖以前揭情
    詞置辯，惟其既與被告甲○○同住一地，二人復為夫妻，關係密切，且其自承買
    車之目的係當做被告甲○○上下班之交通工具，被告甲○○亦曾在買車之初以該
    車當載送伊上下班，則其辯稱不知被告甲○○將之出質，亦不知該自用小客車不
    見云云，顯與常情不合。況被告乙○○雖另辯稱其僅為購買前開自用小客車之名
    義人，非實際使用人，惟依前開汽車附條件買賣契約書，被告乙○○既為動產擔
    保交易之債務人，自負有依動產擔保交易法第十二條規定，以善良管理人之注意
    ，保管或使用標的物之義務，除不得任意將該自用小客車出賣、出質、移轉、抵
    押或為其他處分外，亦不得任令第三人將該自用小客車出質，因而，本件被告乙
    ○○縱未親自將前開自用小客車出質，惟其未得告訴人同意，任令被告甲○○將
    前開自用小客車出質予中亞當鋪，復不加以阻止，自與其自行將前開自用小客車
    出質他人無異，而無礙其犯行之成立。是本件事證至此已臻明確，被告二人犯行
    洵堪認定，應依法加以論科。
三、按動產擔保交易法第三十八條，以動產擔保交易之債務人，意圖不法之利益，將
    標的物遷移、出賣、出質、移轉、抵押或為其他處分，致生損害於債權人者為其
    構成要件，屬純正身份犯；又刑法第三十一條第一項規定，因身份或其他特定關
    係成立之罪，其共同實施或教唆幫助者，雖無特定關係，仍以共犯論，視為純正
    身份犯成立共犯之特別規定。是核被告乙○○所為，係違反動產擔保交易法第三
    十八條之罪，被告甲○○雖非債務人，然與被告乙○○就上開犯行互有犯意聯絡
    及行為分擔，雖無特定身分，仍應以共同正犯論。又出質行為本質上即含有遷移
    性質，該遷移行為自應包含於出質行為內，而為出質行為所吸收，不另論罪。爰
    審酌被告二人之犯罪動機、目的、手段，與生活狀況、品行、智識程度，暨二人
    犯後態度尚稱良好，告訴人已另行查封被告甲○○不動產取償等一切情狀，均量
    處如主文所示之刑，並分別諭知易科罰金之折算標準，以示儆懲。又被告乙○○
    前未曾受有期徒刑以上刑之宣告，有卷附之臺灣高等法院被告全國前案紀錄表一
    份可稽，其經此偵審程序，應知警惕，當無再犯之虞，併考量被告二人之經濟狀
    況，本院因認被告乙○○所宣告之刑以暫不執行刑罰為適當，爰併予宣告緩刑二
    年，以勵自新。
據上論斷，應依刑事訴訟法第四百五十二條、第二百九十九條第一項前段，動產擔保
交易法第三十八條，刑法第十一條前段、第二十八條、第三十一條第一項、第四十一
條第一項、第七十四條第一款，罰金罰鍰提高標準條例第一條前段、第二條，判決如
主文。
本案經檢察官井天博到庭執行職務。
中      華      民      國    九十一    年      八      月      九      日
                                  臺灣高雄地方法院刑事第七庭
                                      法  官 劉傑民
右正本證明與原本無異。
如不服本判決，應於判決送達後十日內，向本院提出上訴狀。
                                      書記官 黃琬婷
中      華      民      國    九十一    年      八      月      九      日
